ACORDAO-COMPLETO-2369057

ACÓRDÃO 644/2020 ATA 2/2020 - PRIMEIRA CÂMARA

VISTOS, relatados e discutidos estes autos de embargos de declaração opostos contra o Acórdão 5907/2019-TCU-Primeira Câmara; 
ACORDAM os Ministros do Tribunal de Contas da União, reunidos em sessão da Primeira Câmara, ante as razões expostas pelo Relator e com fulcro nos arts. 32, inciso II, e 34 da Lei 8.443/1992 c/c os arts. 277, inciso III, e 287 do Regimento Interno do TCU, em: 
9.1. conhecer dos embargos de declaração opostos por Hélio Palmeira de Carvalho, para no mérito negar-lhes provimento; 
9.2. encaminhar cópia desta deliberação ao recorrente.

Embargos de declaração em Tomada de contas especial.

Primeira Câmara

Município de Pindobaçu/BA.

3. Interessados/Responsáveis/Recorrentes:
3.1. Interessado: Ministério do Turismo (vinculador) (05.457.283/0001-19)
3.2. Responsável: Hélio Palmeira de Carvalho (XXX.856.105-XX)
3.3. Recorrente: Hélio Palmeira de Carvalho (XXX.856.105-XX).

13.1. Ministros presentes: Vital do Rêgo (na Presidência) e Walton Alencar Rodrigues (Relator).
13.2. Ministros-Substitutos convocados: Marcos Bemquerer Costa e André Luís de Carvalho.
13.3. Ministro-Substituto presente: Weder de Oliveira.

HÉLIO PALMEIRA DE CARVALHO

WALTON ALENCAR RODRIGUES

Ministro Walton Alencar Rodrigues.

Trata-se de embargos de declaração opostos por Hélio Palmeira de Carvalho contra o Acórdão 5907/2019-TCU-Primeira Câmara, que negou provimento ao recurso de reconsideração interposto contra o Acórdão 9072/2017-TCU-Primeira Câmara, por meio do qual teve contas julgadas irregulares, foi condenado em débito e apenado com multa de R$ 6.000,00, com fulcro nos arts. 16, inciso III, alínea 'c', e 57 da Lei 8.443/1992. 
O decisum originário foi proferido em sede de Tomada de Contas Especial instaurada pelo Ministério do Turismo (Mtur) em razão da impugnação total das despesas do Convênio 1.211/2009 (Siconv 707699) , cujo objeto era a realização do "1º Festival Cultural de Pindobaçu".

8.1. Antonio José Goncalves da Silva Filho (18.863/OAB-BA) e outros, representando Hélio Palmeira de Carvalho.

Procurador Rodrigo Medeiros de Lima.

TOMADA DE CONTAS ESPECIAL. CONVÊNIO. APOIO A EVENTO. PRESTAÇÃO DE CONTAS APRESENTADA SEM ELEMENTOS ESSENCIAIS. CITAÇÃO. SANEAMENTO PARCIAL DAS OMISSÕES. NÃO COMPROVAÇÃO DA BOA E REGULAR APLICAÇÃO DE PARTE DOS RECURSOS REPASSADOS. DÉBITO. MULTA. RECURSO DE RECONSIDERAÇÃO. CONHECIMENTO E NÃO PROVIMENTO. EMBARGOS DE DECLARAÇÃO. CONHECIMENTO E NÃO PROVIMENTO.

TOMADA DE CONTAS ESPECIAL (TCE)

Secretaria de Recursos (SERUR); Secretaria de Controle Externo de Tomada de Contas Especial (SecexTCE).

Trata-se de embargos de declaração opostos por Hélio Palmeira de Carvalho contra o Acórdão 5907/2019-TCU-Primeira Câmara, que negou provimento ao recurso de reconsideração interposto contra o Acórdão 9072/2017-TCU-Primeira Câmara, por meio do qual teve contas julgadas irregulares, foi condenado em débito e apenado com multa de R$ 6.000,00, com fulcro nos arts. 16, inciso III, alínea 'c', e 57 da Lei 8.443/1992. 
O decisum originário foi proferido em sede de Tomada de Contas Especial instaurada pelo Ministério do Turismo (Mtur) em razão da impugnação total das despesas do Convênio 1.211/2009 (Siconv 707699) , cujo objeto era a realização do "1º Festival Cultural de Pindobaçu".
Irresignado, o recorrente aduz contradição no julgado em vista da realização do evento e da manifestação da Secretaria de Recursos, que propugnou pelo provimento parcial do recurso de reconsideração e redução do valor do débito (peça 88) . 
Conheço dos presentes embargos de declaração, por satisfeitos os requisitos ditados pelo art. 34 da Lei 8.443/1992 c/c art. 287, § 1º, do Regimento Interno do TCU.
Esclareço, de início, que a manifestação das secretarias do TCU, que dão apoio técnico ao exercício das competências do TCU, não determinam a proposta do Relator. Isso, por suposto, não significa que os fundamentos da deliberação, e eventual divergência, deixem de ser explicitados, haja vista o que prevê o art. 489 do Código do Processo Civil. No âmbito do TCU, os acórdãos condenatórios decorrem de deliberação do colegiado, observado o previsto no art. 67 da Lei 8.443/1992.
No caso específico, o voto que fundamenta o decisum embargado aduz que, além das irregularidades na contratação da empresa que intermediou a realização do evento, as informações disponibilizadas para fins de prestação de contas não permitiram estabelecer o nexo de causalidade entre os recursos federais disponibilizados e as despesas informadas. 
A realização do evento não anula as ilegalidades identificadas e, especificamente no que se refere às apresentações artísticas, a afronta ao art. 25, inciso III, da Lei 8.666/1993 e a não demonstração dos valores efetivamente pagos aos artistas contratados.
É certo que, por força do art. 70, parágrafo único, da Constituição Federal, compete ao gestor comprovar a boa e regular aplicação dos recursos públicos colocados sob sua responsabilidade, o que faz com que o ônus da prova seja invertido. 
Feitas tais considerações, afasto a alegada contradição e nego provimento aos embargos de declaração opostos por Hélio Palmeira de Carvalho contra o Acórdão 5907/2019-TCU-Primeira Câmara e VOTO no sentido de que o Tribunal adote a deliberação que ora submeto à apreciação deste Colegiado.
TCU, Sala das Sessões Ministro Luciano Brandão Alves de Souza, em 4 de fevereiro de 2020.
WALTON ALENCAR RODRIGUES 
Relator